臺灣高雄地方法院刑事判決　　　　　　　　　　　　　九十年度易字第四六二四號
　　公　訴　人　臺灣高雄地方法院檢察署檢察官
　　被　　　告　乙○○
右列被告因竊盜案件，經檢察官提起公訴（九十年度偵字第二００八五號），本院判
決如左：
    主  文
乙○○無罪。
    理  由
一、公訴意旨略以：被告乙○○意圖為自己不法之所有，基於概括犯意，未經甲○○
    ○同意，自民國八十一年起至九十年止，於每年五、六月間之芒果採收季節，擅
    自至甲○○○所有坐落高雄縣林園鄉○○○段苦苓腳小段三０七之五一地號之芒
    果園內採收芒果，每年竊取甲○○○之芒果約二百台斤至六百台斤，得手後分送
    予親朋好友食用，經甲○○○多年勸阻均置之不理。因認被告乙○○所為係犯刑
    法第三百二十條第一項之竊盜罪嫌。
二、按犯罪事實應依證據認定之，無證據不得推定其犯罪事實；不能證明被告犯罪者
    ，應諭知無罪判決，刑事訴訟法第第一百五十四條、第三百零一條第一項分別定
    有明文。又刑法上之竊盜罪，須意圖為自己或第三人不法之所有，而取他人之所
    有物，為其成立要件，若行為人因誤信該物為自己所有，而取得之，即欠缺意思
    要件，縱其結果不免有民事上之侵權責任，要難認為構成刑法上之竊盜罪。亦有
    最高法院二十三年上字第一八九二號判例意旨可參。
三、本件公訴人認被告乙○○採收告訴人甲○○○芒果園內之芒果，涉犯竊盜罪嫌，
    係以告訴人之竊盜指述，及受雇看守芒果園之工人林秀花證述被告採收芒果事實
    ，暨土地權狀影本、現場照片四幀等為其論據，惟訊據被告堅決否認有何竊盜犯
    行，辯稱：是告訴人之夫（已於八十年間去世）生前同意由伊整理芒果樹收成，
    伊每年花費金錢整理、培植芒果樹，生長之芒果當然由伊採收，雖告訴人自其夫
    去世後即否認其夫生前之承諾，雙方亦因此爭執多年，但多年來，該芒果園均仍
    是伊在施肥照料，告訴人從未種植過，應只有伊可採收芒果等語。經查，告訴人
    指稱被告自八十一年間起至九十年止，於每年芒果採收季節，均至伊前揭芒果園
    採收芒果一情，為被告所坦承，且經證人即告訴人雇用看守芒果園之工人林秀花
    於警訊及偵查中證述在卷，被告確實多年採收告訴人芒果園內所生產之芒果，固
  堪認為事實無疑，然被告陳稱告訴人芒果園內所種植之芒果樹，歷年來均由伊施
    肥、除草、噴灑農藥一節，已據證人林秀花於偵查中證述：被告自告訴人之夫去
    世後，即幫芒果園灑農藥、除草，每年五月亦由其收成等語可佐（見偵查卷第十
    頁正反面筆錄），而告訴人自其夫去世後，僅雇用林秀花看管名下土地（包含芒
    果園部分），防止遭人濫葬或傾倒垃圾，並未從事芒果樹施肥、照料等培植農事
    一情，亦據其於本院審理時陳明可按，且綜觀告訴人於警、偵訊所陳述之內容，
    告訴人係指述被告整理芒果樹並採收芒果等情節，亦可由卷內相關筆錄記載明悉
    ，故告訴人園內所生長之芒果，確係被告整理、培植芒果樹所生產之孳息，亦堪
    認為事實。雖被告陳稱告訴人之夫生前同意伊耕種採收一節，為告訴人所否認，
    然由被告於偵審期間屢屢陳稱：芒果樹是伊整理，所生之芒果當然由伊收取等語
    可知，被告顯然係因告訴人田中之芒果樹由伊耗費勞力金錢整理照料，因而認為
    所生長之芒果應由伊收取，洵屬明確，其主觀上應係認定告訴人芒果園內所生長
    之芒果為其所有（僅伊有採收權利），始於每年產季時予以採收甚明，自與竊盜
    罪之成立要件須行為人主觀上明知所竊取之物為他人所有物者不符，故被告之種
    植採收行為，應無涉及竊盜犯罪，堪以肯認。雖被告陳稱告訴人之夫生前同意伊
    耕種採收一節，為告訴人所否認，二人並因此爭執多年，然此應係被告對告訴人
    芒果園有無種值收益之民事糾葛，告訴人欲解決此紛爭，當應循民事訴訟程序救
    濟，方屬正辦，自不得對被告遽以竊盜罪相繩，故告訴人指訴被告之種植採收行
    為構成竊盜罪云云，自難採信，公訴人遽而以竊盜罪起訴，亦容有誤會。此外，
    本院復查無其他積極證據足認被告有何竊盜犯行，既不能證明被告犯罪，揆諸首
    開說明，均應為無罪判決之諭知。
據上論斷，應依刑事訴訟法第三百零一條第一項，判決如主文。
中      華      民      國    九十一    年      一      月    二十二    日
                                  臺灣高雄地方法院刑事庭
                                      法  官  陳淑卿
右正本證明與原本無異。
如不服本判決，應於判決送達後十日內，向本院提出上訴狀。
                                      書記官  陳朝宗
中      華      民      國    九十一    年      一      月    二十二    日
